【裁判字號】    99,訴,1909
【裁判日期】    991231
【裁判案由】    返還不當得利等
【裁判全文】
臺灣板橋地方法院民事判決              99年度訴字第1909號
原      告  董彩箴
訴訟代理人  陳世偉
被      告  曾筱慧
兼  訴  訟
代  理  人  李俊華
上列當事人間請求返還不當得利等事件，經本院於民國99年12月
20日言詞辯論終結，判決如下：
    主  文
原告之訴駁回。
訴訟費用由原告負擔。
    事實及理由
一、原告起訴主張：
(一)、緣原告之配偶陳世偉前與被告曾筱慧曾經營之蓁樺有限公司
    （後改名為蓁驊國際有限公司，下稱蓁樺公司）合作，由原
    告銷售蓁樺公司代理之音響產品，並以原告簽發之支票來付
    款。被告曾筱慧之配偶即被告李俊華，擔任蓁樺公司的經理
    ，於民國96年6 月27日，蓁樺公司表示為了保障公司權益，
    此後交易需簽約後行之，原告基於信任，始同意由陳世偉代
    理原告與蓁樺公司簽訂行銷合約書。然簽約後，蓁樺公司提
    供之貨源便出現問題，雖原告沒有先拿到商品，但還是先開
    立了兩張支票予蓁樺公司，發票日分別是97年5 月15日、97
    年7 月15日，金額均各為新臺幣（下同）9 萬6 千元，前張
    支票所代表之商品兩對喇叭，後來蓁樺公司有給付，但後張
    支票所代表之商品即另兩對喇叭（下稱系爭支票），蓁樺公
    司則一直沒有給付，且蓁樺公司還將系爭支票背書轉讓給訴
    外人律僑國際物流有限公司（下稱律僑公司），導致律僑公
    司後來起訴請求原告給付系爭支票票款。原告認蓁樺公司未
    給付兩對喇叭之商品，還擅自背書轉讓系爭支票，侵害了原
    告個人的商業信用，導致原告受損80萬元，故原告向被告二
    人請求給付80萬元。並造成原告個人營業上之業務損失，此
    部分原告請求20萬元。另就系爭支票票款9 萬6 千元部分，
    原告認為係由被告二人不當得利，故再請求被告給付9 萬6
    千元。總計請求109 萬6 千元。原告認為被告曾筱慧是蓁樺
    公司之前任負責人，被告李俊華是蓁樺公司之經理，原告向
    被告二人起訴請求，並無違誤。原告是依民法第179 條不當
    得利法律關係為請求等語。
(二)、聲明：被告應給付原告109 萬6 千元。
二、被告答辯則為：
(一)、原告簽發系爭支票是給蓁樺公司，背書人亦係蓁樺公司，並
    非被告二人，蓁樺公司負責人早已非被告曾筱慧，而係彭梅
    珠，若原告有任何請求，均應向蓁樺公司為之，並非向被告
    二人請求。又，原告並未舉證其有何20萬元業務損失及80萬
    元之商業信用損失，況原告係依不當得利請求，與原告是否
    受有損害亦無關。再者，系爭支票票款9 萬6 千元原告是依
    板橋簡易庭98年度板小字第2465號判決而給付予律僑公司，
    並非給付予被告二人，故被告二人並無受有何等不法利益，
    況蓁樺公司已清償系爭支票票款部分，業經同判決認定在案
    ，被告二人並無任何獲利。原告之訴，實屬毫無理由等語。
(二)、聲明：原告之訴駁回。
三、兩造不爭執事項：
(一)、原告為系爭支票之發票人，蓁樺公司有將系爭支票背書轉讓
    予律僑公司。
四、本院得心證之理由：
(一)、原告上揭主張，固據其提出行銷合約書、臺灣南投地方法院
    假處分執行命令、臺灣板橋地方法院板橋簡易庭98年度板小
    字第2465號民事判決、電子郵件、特價訂貨表、業績統計表
    、系爭支票影本等為證，然被告以前揭情詞置辯，是本件爭
    點厥為：原告依民法第179 條不當得利請求被告給付109 萬
    6 千元，有無理由？
(二)、按無法律上之原因而受利益，致他人受損害者，應返還其利
    益。雖有法律上之原因，而其後已不存在者，亦同。民法第
    179 條定有明文。次按當事人主張有利於己之事實者，就其
    事實有舉證之責任，民事訴訟法第277 條前段定有明文。又
    民事訴訟如係由原告主張權利者，應先由原告負舉證之責，
    若原告先不能舉證，以證實自己主張之事實為真實，則被告
    就其抗辯事實即令不能舉證，或其所舉證據尚有疵累，亦應
    駁回原告之請求，最高法院17年上字第917 號判例意旨可資
    參照。本件原告主張被告二人受有不法利益致原告受有損害
    乙節，既為被告所否認，自應由原告就此有利於己之事實負
    舉證責任。查原告就其所主張之個人商業信用受損80萬元、
    個人營業上之業務損失20萬元部分，均未提出任何證據以實
    其說，實難採憑，且稽之本件原告係陳稱蓁樺公司未給付兩
    對喇叭之商品，對價為9 萬6 千元等語，是則如此何以會導
    致原告受有80萬元、20萬元之損害，其中之合理關連性，原
    告均未敘明，是其此部分請求，難認有理。次查，原告另主
    張被告二人就系爭支票票款9 萬6 千元部分受有不當得利云
    云，然兩造對於系爭支票是由原告開立予蓁樺公司、後由蓁
    樺公司背書轉讓予訴外人律僑公司乙節，並不爭執，故本件
    被告二人因系爭支票受有何等不法利益，即應由原告敘明並
    負舉證責任，然查，原告並未提出任何積極證據證明被告二
    人獲有何等不法利益，揆諸首揭規定，難認原告已善盡舉證
    責任，從而，原告依不當得利請求被告給付云云，即非有據
    。
(三)、綜上所述，本件原告依不當得利法律關係請求被告給付109
    萬6千元，係屬無理，應予駁回。
五、本件判決事證基礎已臻明確，兩造其餘主張、陳述及所提證
    據暨攻擊、防禦方法，經本院審酌後，認與判決結果均無影
    響，爰不一一論述，併予敘明。
六、結論：原告之訴無理由。爰依民事訴訟法第78條，判決如主
    文。
中    華    民    國    99    年    12    月    31    日
                  民事第三庭  法  官  吳金芳
以上正本係照原本作成。
如對本判決上訴，須於判決送達後20日內向本院提出上訴狀。如
委任律師提起上訴者，應一併繳納上訴審裁判費。
中    華    民    國    99    年    12    月    31    日
                              書記官  陳昭綾

司法院資訊處製作；財團法人民間司法改革基金會備份。
